臺灣高等法院高雄分院刑事判決　　　　　　　　　九十一年度上訴字第一四三九號
　　上訴人
　　即被告　甲○○
右上訴人因搶奪等案件，不服臺灣高雄地方法院九十一年度訴字第一七七三號中華民
國九十一年七月二十九日第一審判決（起訴案號：臺灣高雄地方法院檢察署九十一年
度偵字第一一八九三號），提起上訴，本院判決如左：
    主  文
原判決撤銷。
甲○○駕駛動力交通工具肇事，致人受傷而逃逸，處有期徒刑陸月；又意圖為自己不
法之所有，而搶奪他人之動產，處有期徒刑拾壹月。應執行有期徒刑壹年肆月。
    事  實
一、甲○○曾於民國（下同）八十四年、八十六、八十七年間因搶奪等案件，經法院
    分別判處有期徒刑二年六月、定應執行刑六年九月確定，合併執行，刑期應至九
    十五年六月十五日，而於九十年十二月三日假釋出獄（不構成累犯），詎仍不知
    悔改。其因積欠車行租金，乃思以搶奪他人財物支付租金，而意圖為自己不法之
    所有，於九十一年六月七日二十時十分許，騎乘車牌號碼ＫＢＵ─九六一號重型
    機車，途經高雄市前鎮區○○○街一一五巷六號前，見乙○○一人獨行欲開啟家
    門，認有機可乘，自後搶奪乙○○側背在右肩之皮包（內有現金新台幣二萬八千
    元、合作金庫存摺二本、泛亞銀行存摺一本，乙○○之夫鄭吉宏身分證、駕照、
    健保卡各一枚，及ＺＪ─三九０三號、ＮＷ─三０五七號行車執照各一枚），因
    乙○○緊抓皮包不放，甲○○明知如執意奪取乙○○之皮包，有使乙○○失去重
    心跌倒受傷之危險，竟仍基於普通傷害之不確定故意，與乙○○拉扯該皮包，乙
    ○○果因甲○○之拉扯而跌倒在地，致受有後枕部血腫併瘀青、右上肢擦挫併瘀
    青等傷害。甲○○得手後，即騎乘前開機車往崗山西街方向逃逸，因遭民眾發現
    自後追趕，一時心慌，致在高雄市前鎮區○○○街、崗山南街，撞擊騎乘車牌號
    碼ＳＡ七─０九二號輕型機車之林玲美，致林玲美人車倒地受有頭部外傷、第二
    、三、五、六肋骨骨折、全身多處擦挫傷等傷害（過失傷害部分未據林玲美提出
    告訴）；詎甲○○明知駕車肇事已致林玲美受傷，因恐搶奪行為遭查獲，乃未採
    取任何必要救護之安全措施，亦未主動告知個人身分資料，即棄車逃逸，旋為追
    捕之民眾追及查獲。
二、案經乙○○訴由高雄市政府警察局前鎮分局移送臺灣高雄地方法院檢察署檢察官
    偵查起訴。
    理  由
一、右揭搶奪之事實，業據被告甲○○於警、偵訊、原審及本院審理中均自承不諱，
    核與告訴人乙○○指述情節相符，並有贓物認領保管收據一紙在卷可憑，足認被
    告此部分之自白與事實相符。另訊據被告矢口否認有傷害及駕車肇事逃逸犯行，
    辯稱：「伊有和乙○○拉扯皮包，但不知道乙○○有受傷。伊知道有撞到機車，
    但不知道有撞到人，後來伊被抓，有人告訴伊有撞到人，伊就請路人趕快報警救
    人」云云；惟查，告訴人乙○○因被告行搶皮包時，與被告拉扯皮包致跌倒受傷
    ，業據告訴人乙○○於九十一年六月二十八日原審審理時指稱：「甲○○拉伊的
    皮包，伊就和甲○○搶；皮包帶子斷掉後，伊往後跌倒，手也在拉扯皮包時被帶
    子擦傷」等語明確，並提出惠德醫院診斷證明書一紙為證，且被害人林玲美因遭
    被告機車撞擊，致人車倒地受有頭部外傷、第二、三、五、六肋骨骨折、全身多
    處擦挫傷等傷害，亦據被害人林玲美於警訊時指述明確，並有惠德醫院診斷證明
    書一紙為憑，衡情被告並非撞擊停放路邊無人駕駛之車輛，且被害人林玲美因而
    受有頭部外傷，第二、三、五、六肋骨骨折，全身多次擦傷等傷害，顯然撞擊力
    非輕，被告豈有不知遭其撞擊倒地之車輛駕駛人有受傷之可能，再者，參酌被告
    並不否認於本件車禍事故發生前，已遭路人追捕，顯見其未為任何救護措施，並
    非不知被害人林玲美有倒地受傷，而係恐因搶奪行為遭查獲，始有棄車逃逸之舉
    。是被告前開辯解為事後卸責之詞，不足採信，其搶奪、傷害、駕車肇事逃逸犯
    行均堪認定。
二、核被告對告訴人乙○○搶奪財物並致其受傷之所為，係犯刑法第二百七十七條第
    一項之傷害罪及同法第三百二十五條第一項之搶奪罪，其以一搶奪行為，觸犯前
    開二罪名，為想像競合犯，應依刑法第五十五條規定從一重之搶奪罪處斷。公訴
    人就告訴人乙○○受傷部分，認被告係犯刑法第二百八十四條第一項前段過失傷
    害罪，及前開二罪應分論併罰云云，惟查，被告由被害人乙○○之背後搶奪皮包
    ，有使被害人失去重心而受傷之可能，卻仍執意為之，足見被告搶奪被害人之皮
    包而致被害人受傷，亦不違背其本意，其有普通傷害之不確定故意甚明，公訴上
    開認定尚有未洽，此部分起訴法條應予變更。又被告駕車肇事致人受傷而逃逸之
    所為，係犯刑法第一百八十五條之四駕駛動力交通工具肇事，致人受傷而逃逸罪
    。被告所犯搶奪罪及駕車肇事逃逸罪間，犯意各別，構成要件不同，應分論併罰
    。被告前於八十四年、八十六、八十七年間因搶奪案件，經法院分別判處有期徒
    刑二年六月、定應執行刑六年九月確定，合併執行，刑期應至九十五年六月十五
    日，而於九十年十二月三日假釋出獄，此有台灣高等法院被告全國前案紀錄表、
    台灣高雄地方法院檢察署刑案資料查註紀錄表在卷足憑。按二以上有期徒刑併執
    行，依刑法第七十九條之一第一項規定，其報請假釋所定最低應執行之期間，合
    併計算，同條並規定假釋期間亦合併計算，故在二以上徒刑合併執行之情形，即
    無從將合併之刑期割裂，假釋期間亦同，從而關於累犯之認定，必須合併計算之
    假釋期滿未經撤銷假釋，五年以內再犯有期徒刑以上之罪者，始足構成累犯。依
    上開規定及說明，本件被告即不成立累犯。
三、原審論處被告罪刑，固非無見。惟查，被告並非累犯（理由詳如前述），原審誤
    認被告為累犯，即有未合，被告上訴意旨否認駕車肇事致人受傷而逃逸及原審就
    搶奪部分量刑過重，雖不足取，但原判決既有上開可議之處，仍無可維持，應將
    原判決撤銷改判。審酌被告年輕力壯，不思以正途獲取金錢，竟以搶奪他人財物
    供自身揮霍之用，復駕車肇事逃逸，嚴重危害社會治安，及民眾身體財產安全，
    且前有相同搶奪犯行，惡性非輕，惟犯後坦承部分犯行，就被害人林玲美受傷部
    分已達成民事和解，此有和解書一紙在卷可稽，犯後態度尚屬良好等一切情狀，
    就駕駛動力交通工具，致人受傷而逃逸部分，量處有期徒刑六月，就搶奪部分量
    處有期徒刑十一月，並定其應執行刑為有期徒刑一年四月。
據上論斷，應依刑事訴訟法第三百六十九條第一項前段，第三百六十四條，第二百九
十九條第一向前段、第三百條，刑法第一百八十五條之四、第二百七十七條第一項、
第三百二十五條第一項、第五十五條、第五十一條第五款，罰金罰鍰提高標準條例第
一條前段規定，判決如主文。
本案經檢察官方娜蓉到庭執行職務。
中      華      民      國    九十一    年      九      月     三十     日
                              臺灣高等法院高雄分院刑事第一庭
                                  審判長法官  曾永宗
                                        法官  郭玫利
                                        法官  邱永貴
右正本證明與原本無異。
如不服本判決應於收受本判決後十日內向本院提出上訴書狀，其未述上訴理由者，
並得於提起上訴後十日內向本院補提理由書狀（均須按他造當事人之人數附繕本)「
切勿逕送上級法院」。
                                      書記官  梁雅華
中    華    民    國      九十一      年      十      月     一   日
附錄本判決論罪法條：
刑法第一百八十五條之四：
駕駛動力交通工具肇事，致人死傷而逃逸者，處六月以上五年以下有期徒刑。
刑法第二百七十七條第一項：
傷害人之身體或健康者，處三年以下有期徒刑，拘役或一千元以下罰金。
刑法第三百二十五條第一項：
意圖為自己或第三人不法之所有，而搶奪他人之動產者，處六月以上五年以下有期徒
刑。
